【裁判字號】    89,台上,115
【裁判日期】    890114
【裁判案由】    清償借款
【裁判全文】
最高法院民事裁定                                八十九年度台上字第一一五號
    上  訴  人  甲○○
    被 上 訴人  豪訊實業有限公司
    法定代理人  李嘉斌
右當事人間請求清償借款事件，上訴人對於中華民國八十八年九月二十八日台灣高等
法院高雄分院第二審判決（八十八年度上字第八七號），提起上訴，本院裁定如左：
    主  文
上訴駁回。
第三審訴訟費用由上訴人負擔。
    理  由
按對於第二審判決上訴，非以其違背法令為理由，不得為之。民事訴訟法第四百六十
七條定有明文。依同法第四百六十八條規定，判決不適用法規或適用不當者，為違背
法令。而判決有同法第四百六十九條所列各款情形之一者，為當然違背法令。是當事
人提起上訴，如依民事訴訟法第四百六十八條規定，以第二審判決有不適用法規或適
用法規不當為理由時，其上訴狀或理由書應有具體之指摘，並揭示該法規之條項或其
內容。若係成文法以外之法則，應揭示該法則之旨趣。倘為司法院解釋、或本院之判
例，則應揭示該判解之字號或其內容。如以民事訴訟法第四百六十九條所列各款情形
為理由時，其上訴狀或理由書，應揭示合於該條款之事實。上訴狀或理由書如非依此
項方法表明，或其所表明者，顯與上開法條規定之情形不相合時，即難認為已對第二
審判決之違背法令有具體之指摘，其上訴自難認為合法。本件上訴人對第二審判決提
起上訴，核其上訴理由略稱：「被上訴人未就金錢之交付及借貸意思表示一致舉證，
原審即逕行判決；證人陳彩鳳未於兩造接洽款項時在場，其證言只是傳聞事實，無證
據能力；被上訴人公司之內帳無上訴人之簽章，不能拘束上訴人；而錄音帶之錄音時
間已逾六年，原審未詳究事情之經過及錄音之背景，逕採為兩造間借貸之證據等語。
」無非就原審依取捨證據、認定事實之職權行使所論斷：「被上訴人主張，上訴人於
八十一年五月二十五日向其借款新台幣（下同）四百萬元，被上訴人於同日由其設於
中國農民銀行大樹分行之帳戶內，以電匯方式匯款四百萬元至上訴人設於鳳山信用合
作社東門分社之帳戶內。嗣經被上訴人催討，上訴人則於八十二年五、六月間返還一
百二十萬元，已據被上訴人提出銀行匯款單一件，被上訴人公司內帳影本五紙，上訴
人與被上訴人公司法定代理人李嘉斌對話之錄音帶一捲為證。上訴人不否認被上訴人
將四百萬元款項匯入其所有之上述帳戶內，並已返還一百二十萬元，然否認兩造間有
借貸關係並辯稱，係兩造土地買賣價金沒收之問題。惟查兩造間並未就上訴人之土地
成立買賣契約，亦未支付價金，亦經證人即代書梁從周於第一審結證在卷，從而被上
訴人主張系爭四百萬元係上訴人向其借用，目前尚有二百八十萬元未還等情，即非無
據，堪予採信云云。」指摘其為不當，而非具體表明合於不適用法規、適用法規不當
、或民事訴訟法第四百六十九條所列各款之情形，難認對該判決之如何違背法令已有
具體之指摘。依首揭說明，應認其上訴為不合法。
據上論結，本件上訴為不合法。依民事訴訟法第四百八十一條、第四百四十四條第一
項、第九十五條、第七十八條，裁定如主文。
中      華      民      國    八十九    年      一      月     十四     日
                              最高法院民事第三庭
                                  審判長法官  范  秉  閣
                                        法官  朱  建  男
                                        法官  曾  煌  圳
                                        法官  許  澍  林
                                        法官  鄭  玉  山
      右正本證明與原本無異
                                              書  記  官
中      華      民      國    八十九    年      二      月      二      日


司法院資訊處製作；財團法人民間司法改革基金會備份。
